【裁判字號】    89,簡上,169
【裁判日期】    890731
【裁判案由】    債務人異議之訴
【裁判全文】
臺灣高雄地方法院民事判決  八十九年度簡上字第一六九號
    上  訴  人  丙○○○
    訴訟代理人  乙○○
    被上訴人    甲○○
右當事人間請求債務人異議之訴事件，上訴人對於中華民國八十九年四月六日本院八
十八年度旗簡字第一二六號第一審判決提起上訴，本院判決如左：
    主  文
上訴駁回。
第二審訴訟費用由上訴人負擔。
    事  實
甲、上訴人方面：
一、聲明：
（一）原判決廢棄。
（二）右開廢棄部分，台灣高雄地方法院八十八年執字第一四四四六號強制執行事件
      應予撤銷。
二、陳述：除與原審判決書所載者相同茲予引用外，補稱：
（一）坐落高雄縣美濃鎮○○段三六一一號及同鎮○○段四一０地號（以下簡稱系爭
      土地）二筆土地原係上訴人之子女公同共有，然被上訴人勾結代書林永華，私
      下將系爭土地登記為己有，經台灣高等法院高雄分院判決被上訴人行使偽造私
      文書，足以生損害於公眾吉他人，處有期徒刑四月，該案雖現尚繫屬最高法院
      ，然已足見被上訴人確以非法方法取得系爭土地所有權，應非真正所有權人，
      且被上訴人取得系爭土地所有權補發狀行為，亦經台灣高雄地方法院檢察署八
      十五年度偵字第一七００五號起訴，經台灣高雄地方法院刑事庭判處有期徒刑
      四月（八十五年度易字第六五二四號），並經台灣高等法院高雄分院駁回被上
      訴人之上訴而確定，故被上訴人於該案犯罪所得之物，依刑法第三十八條第一
      項第三款之規定，應予沒收，不應發還被上訴人。
（二）被上訴人曾簽立履行協議書，同意交付系爭土地所有權狀予上訴人保管，以便
      上訴人日後辦理系爭土地所有權之回復登記，上訴人自得拒絕將系爭土地所有
      權狀交還被上訴人。
（三）綜上所述，上訴人拒絕交還系爭土地所有權之目的，係擔心被上訴人取回因不
      法原因取得之所有權狀後，會將系爭土地出售予第三人，上訴人基於「有消滅
      或妨害債權人請求之具體事由」之隱憂，依強制執行法第十四條之規定，提起
      債務人異議之訴，請求撤銷台灣高雄地方法院八十八年執字第一四四四六號強
      制執行事件。
三、證據：援用原審之立證方法。
乙、被上訴人方面：
一、聲明：求為判決駁回上訴。
二、陳述：除與原審判決書所載者相同茲予引用外，補稱：
（一）被上訴人取得系爭土地之所有權係基於合法之程序，並無任何不法行為，且被
      上訴人並未立據同意將所有權狀交由上訴人保管，上訴人之主張與事實不合，
      且未舉證證明之，其請求無理由，應予駁回。
三、證據：援用原審之立證方法
丙、本院依職權調閱本院八十八年執字第一四四四六號執行卷宗。
    理  由
一、上訴人起訴主張系爭土地之所有權原係上訴人所有，被上訴人以偽造文書之方式
    ，串通代書取得系爭土地，故被上訴人係因不法原因取得系爭土地之所有權狀，
    依法無持有系爭土地所有權狀之正當權源，且被上訴人曾簽立協議書，同意將上
    開權狀交由上訴人保管，故被上訴人聲請法院以八十八年執字第一四四四六號強
    制執行程序，命上訴人交還上開權狀，顯無理由，爰依強制執行法第十四條之規
    定，提起債務人異議之訴，請求撤銷上開執行程序。
二、被上訴人則以其係基於合法成許取得系爭土地之所有權狀，上訴人指稱被上訴人
    涉有不法，與事實不符，且被上訴人未曾同意將上開權狀交由上訴人保管，故上
    訴人請求撤銷前開執行程序，顯無理由，應予駁回。
三、按「執行名義成立後，如有消滅或妨礙債權人請求之事由發生，債務人得於強制
    執行程序終結前，向執行法院對債權人提起異議之訴。如以裁判為執行名義時，
    其為異議原因之事實發生在前訴訟言詞辯論終結後者，亦得主張之」，強制執行
    法第十四條第一項定有明文，是以債務人依該條規定，提起債務人異議之訴，須
    所主張之消滅或妨礙債權人請求之事由，係發生在執行名義成立之後，始得提起
    ，合先敘明。
四、經查，被上訴人聲請本院執行處以八十八年執字第一四四四六號強制執行程序，
    命上訴人交還系爭土地所有權狀之執行名義，係本院八十六年度旗簡字第三九九
    號之確定判決，且該判決係於八十七年八月十一日確定，此有本院上開執行案件
    卷宗可稽，並經本院調閱屬實，而上訴人主張被上訴人有消滅或妨礙被上訴人請
    求之事由即被上訴人係以不法原因取得系爭土地所有權、被上訴人曾書立協議書
    同意將權狀交上訴人保管等事實之發生時點，依上訴人之陳述，分別為八十三年
    間及八十五年五月三日，此有上訴人提出之台灣高等法院高雄分院八十八年度上
    訴字第一八五號刑事判決書及履行協議書、公證請求書等在卷可查，足認上訴人
    主張之上開消滅或妨礙債權人請求之事由，係發生在上開執行名義成立（八十七
    年八月十一日）之前，並非發生在執行名義成立之後，故上訴人提起本件債務人
    異議之訴，核與強制執行法第十四條之規定不符。原審駁回上訴人之訴，其理由
    雖有不同，惟駁回上訴人之訴，其結論洵屬正當。上訴論旨，聲明廢棄原判決，
    不能認為有理由，應予駁回。
五、據上論結，本件上訴為無理由，依民事訴訟法第四百三十六條之一第三項、第四
    百四十九條第二項、第七十八條，判決如主文。
中      華      民      國    八十九    年      七      月    三十一    日
                              臺灣高雄地方法院民事第六庭
~B審判長法官  陳明富
~B法      官  吳進寶
~B法      官  吳文婷
右為正本係照原本作成。
本判決不得上訴。
中      華      民      國    八十九    年      七      月    三十一    日
~B法院書記官  王少玲


司法院資訊處製作；財團法人民間司法改革基金會備份。
